【裁判字號】    97,交聲,2019
【裁判日期】    980319
【裁判案由】    交管條例聲異
【裁判全文】
臺灣板橋地方法院交通裁定            97年度交聲字第2019號
                                    97年度交聲字第2015號
原處分機關  交通部公路總局臺北區監理所
異  議  人  甲○○
即受處分人
上列異議人即受處分人因違反道路交通管理處罰條例案件，對於
交通部公路總局臺北區監理所中華民國97年7 月9 日所為之處分
（原處分案號：北監自裁字第裁40-ZICO38181號、北監自裁字第
裁40-ZFCO63939號）聲明異議，本院裁定如下：
    主  文
異議均駁回。
    理  由
一、原處分機關處分意旨略以：異議人即受處分人甲○○於民國
    97年4 月20日上午9 時3 分許，駕駛車號A8-3709 號自用小
    客車，在國道3 號高速公路南下94.4公里處，未依規定與前
    車保持安全距離；另於97年3 月30日下午16時54分許，駕駛
    上開自用小客車在國道5 號北上31.2公里處，違規使用路肩
    ，均經警逕行舉發違規，並移送原處分機關，原處分機關即
    依道路交通管理處罰條例第33條第1 項第2 款、第9 款之規
    定，裁處異議人即受處分人罰鍰新台幣（下同）3,000 元、
    4,000 元，並分別記違規點數1 點，罰鍰限於97年8 月8 日
    前繳納，並註明上開罰鍰逾期不繳納之處分。
二、異議人即受處分人異議意旨則略以：異議人於97年4 月20日
    因收聽廣播呼籲駕駛人離開高速公路，故異議人即駛下眼前
    的頭城交流道，舉發單位心態可議；而保持安全距離是全線
    適用還是理想，或特設來坑錢的地段，白線拿掉要如何認定
    ，爰聲明異議云云。
三、按道路交通管理處罰條例第33條第1 項第2 款、第9 款規定
    ，汽車行駛於高速公路或設站管制之道路，不遵使用限制、
    禁止、行車管制及管理事項之規制規則而有下列行為者，處
    汽車駕駛人新臺幣三千元以上六千元以下罰鍰：二未保持安
    全距離。．．．九未依規定使用路肩。而依高速公路交通管
    制規則第6 條第1 項第1 款之規定，「汽車行駛高速公路及
    快速道路，前後兩車間之行車安全距離，在正常天候狀況下
    ，依下列規定：一小型車：車輛速率之每小時公里數值除以
    二，單位為公尺」。足見汽車行駛於高速公路所應保持之行
    車安全距離，乃有客觀數值可循，至高速公路所繪製之白線
    ，乃提供駕駛人參考比對安全距離，自非僅以該白線作為舉
    發標準甚明。另依同管制規則第9 條第1 項第2 款之規定，
    「汽車行駛高速公路，不得在路肩上行駛，或利用路肩超越
    前車或倒車」；同條第2 項復規定，僅執行任務之救護車、
    消防車、警備車、工程車、救濟車及吊車不受前向第1 至5
    款之限制。且同規則第17條更明文規定，「汽車行駛交通阻
    塞之路段，除應遵守公路警察指揮外，駕駛人不得以任何理
    由將車輛暫停或停駐路肩，以免阻礙消防車、警備車、救護
    車、工程車及救濟車進入現場清理或急救」。由上開規定意
    旨觀之，高速公路之路肩乃為供緊急目的使用，汽車駕駛人
    除經公路警察指揮行駛路肩疏散交通，自不得因道路壅塞即
    擅自行駛路肩至明。
四、經查，本件異議人於97年4 月20日上午9 時3 分許，駕駛車
    號A8-3709 號自用小客車，在國道3 號高速公路南下94.4公
    里處，未依規定與前車保持安全距離之違規事實，業經內政
    部警政署國道公路警察局第六警察隊以98年2 月3 日函覆本
    院稱：「經警以雷射測速照相系統攝影採證時速為109 公里
    ，依據高速公路交通管制規則第6 條之規定，應予前車保持
    54.5公尺以上之行車安全距離。該車（指A8-3709 號自用小
    客車）與前車安全距離不足（照片中之橫向白色虛線每格為
    10公尺）。本隊目前作法係於劃設行車安全距離辨識標線路
    段之跨越橋上，以雷射測速照相系統由上往下拍攝，同時輔
    以攝影機全程錄影車輛行駛動線，若違規車主收到違規通知
    單有疑慮而提出申訴，本隊即以雷射測速照相系統所拍攝之
    採證照片，核對攝影機所拍攝之畫面，以還原車輛當時行駛
    動線」等語。對照該隊所提出之採證照片，異議人所駕駛之
    A8-3709 號自用小客車，於9 時03分30秒經雷射測速時速為
    109 公里，且與前車距離僅約相隔白色虛線2 格餘，僅20餘
    公尺，明顯安全距離不足。是異議人泛言辯稱舉發標準不明
    云云，顯非可採。
五、次查，異議人另於97年3 月30日下午16時54分許，駕駛上開
    自用小客車在國道5 號北上31.2公里處，違規使用路肩乙節
    ，則經國道公路警察局第九警察隊以98年1 月14日函覆本院
    彩色舉發照片在卷。觀之上開照片，異議人所駕駛之上開自
    用小客車確實使用該路段之路肩無誤。雖由該採證照片顯示
    ，當時國道5 號北上路段壅塞，然異議人卻以時速54公里之
    速度行駛路肩，抵達位在北上30公里處之頭城交流道尚有約
    1 公里，衡諸高速公路設置路肩，本即供緊急目的使用，而
    屬維護公共利益所必要，且路肩之通暢與否，攸關緊急事故
    之處理，甚且影響重傷、重症患者之救援時間，絕非可依駕
    駛人之片面判斷而可任意使用。倘在道路壅塞時得以路肩作
    為替代道路，則遇有緊急救護必要時，即無通暢之路肩作為
    緊急送醫救援使用，實危害公共利益甚鉅。是本件舉發違規
    利用路肩之駕駛人即本件異議人，於法並無違誤可言，異議
    人之違規事實至為明確。
六、從而，原處分機關依道路交通管理處罰條例第33條第1 項第
    2 款、第9 款之規定，裁處異議人上述罰鍰及逾期未繳罰鍰
    之處分，核無違誤。本件異議均為無理由，應予駁回。
據上論斷，應依道路交通案件處理辦法第19條，裁定如主文。
中    華    民    國    98    年    3     月    19    日
                      交通法庭  法  官  汪怡君
以上正本證明與原本無異
如不服本裁定應於送達後5日內向本院提出抗告狀
                                書記官  田世杰
中    華    民    國    98    年    3     月    19    日


司法院資訊處製作；財團法人民間司法改革基金會備份。
